臺灣宜蘭地方法院刑事判決　　　　　　　 96年度易字第141號
公　訴　人　臺灣宜蘭地方法院檢察署檢察官
被　　　告　乙○○
上列被告恐嚇案件，經檢察官提起公訴（95年度偵字第3525號）
，本院判決如下：
    主  文
乙○○犯恐嚇危害安全罪，累犯，處拘役肆拾日，如易科罰金，
以銀元參佰元（即新臺幣玖佰元）折算壹日；又犯恐嚇危害安全
罪，伍罪，均為累犯，各處拘役肆拾日，如易科罰金，均以新臺
幣壹仟元折算壹日。應執行拘役壹佰貳拾日，如易科罰金，以銀
元參佰元（即新臺幣玖佰元）折算壹日。
    事  實
一、乙○○前因竊盜案件，經本院以91年度易字第589號判決判
    處有期徒刑六月，如易科罰金以銀元三百元（即新臺幣九百
    元）折算一日確定，甫於民國92年3月3日易科罰金執行完畢
    。詎乙○○猶不知悔改，於民國94、95年間，因與其妻丙○○感情不睦，二人時常發生爭吵（註：乙○○、丙○○二人
    已於95年12月30日辦妥離婚登記），乙○○竟分別基於恐嚇
    之犯意，於下列時、地，對於丙○○為恐嚇行為，詳情如下
    ：
（一）乙○○於94年5月8日凌晨1時許，在宜蘭縣員山鄉○○路○
      段689巷2號4樓住處與丙○○發生爭吵後，竟向丙○○恫
      嚇稱「要讓妳沒有機會上法院，我一條命抵妳們三條命（
      意指丙○○及其子女林浩寧、丁○○三條命）」等語，以
      此加害生命之事恐嚇丙○○，使丙○○心生畏懼，致生危
      害於安全。
（二）乙○○於95年7月12日晚上11時許，在宜蘭縣宜蘭市鎮○○
      路32巷3號住處2樓與丙○○發生爭吵後，竟向丙○○恫嚇
      稱恐嚇稱：「妳上、下班小心一點」，以此加害生命、身
      體之事恐嚇丙○○，使丙○○心生畏懼，致生危害於安全
      。
（三）乙○○於95年7月22日下午2時許，在宜蘭市鎮○○路32巷3
      號住處3樓與丙○○發生爭吵後，竟向丙○○恫嚇稱「妳
      上、下班小心一點，讓我抓狂以後什麼事都做得出來」等
      語，以此加害生命、身體之事恐嚇丙○○，使丙○○心生
      畏懼，致生危害於安全。
（四）乙○○於95年8月14日下午1時許，在宜蘭縣宜蘭市鎮○○
      路32巷3號住處2樓與丙○○發生爭吵後，竟向丙○○恫嚇
      稱「妳上、下班小心一點」等語，以此加害生命、身體之
      事恐嚇丙○○，使丙○○心生畏懼，致生危害於安全。
（五）乙○○於95年9月1日凌晨零時許，在宜蘭縣宜蘭市鎮○○
      路32巷3號住處2樓與丙○○發生爭吵後，竟向丙○○恫嚇
      稱「妳一個禮拜以後小心一點」等語，以此加害生命、身
      體之事恐嚇丙○○，使丙○○心生畏懼，致生危害於安全
      。
（六）乙○○得知丙○○對之提出恐嚇告訴後，於95年9月29日
      下午5時許，在宜蘭縣宜蘭市鎮○○路32巷3號住處2樓，要
      求丙○○撤銷恐嚇告訴未果後，竟向丙○○恫嚇稱「如果
      不撤銷，就要讓妳好看」等語，以此加害生命、身體之事
      恐嚇丙○○，使丙○○心生畏懼，致生危害於安全。
二、案經丙○○訴由宜蘭縣警察局宜蘭分局報請臺灣宜蘭地方法
    院檢察署檢察官偵查起訴。
    理  由
一、訊據被告乙○○固坦承「伊與丙○○是夫妻關係，於94、95
    年間二人感情已經不好，常常吵架，後來在95年11月間經法
    院判決離婚。95年7月12日、同年7月22日、同年8月14日伊
    有在宜蘭縣宜蘭市鎮○○路32巷3號住處，對丙○○說『妳上
    、下班小心一點』等語。95年9月1日在上開住處內，伊也有
    對丙○○說『妳一個禮拜以後小心一點』等語。」之事實（
    見本院卷第17、41、43頁），惟矢口否認有何恐嚇之犯行，
    辯稱「94年5月8日在宜蘭縣員山鄉○○路○段689巷2號4樓住
    處，我有跟丙○○吵架，但我沒有用『以一命抵三命』的話
    來恐嚇她。95年7月12日、同年7月22日、同年8月14日我告
    訴丙○○『妳上、下班要小心一點』，是因為關心她，並不
    是恐嚇她。95年9月1日我告訴丙○○『一個禮拜以後小心一
    點』，也是因為是關心她，並不是恐嚇她。95年9月29日我
    沒有對丙○○說『如果不撤銷告訴，就要讓妳好看』的話。
    」云云，然查：
（一）上揭事實欄（一）至（六）所載之犯罪事實，業據證人即
      告訴人丙○○於警詢、檢察官偵訊及本院審理時指證綦詳
      （見警卷第5至7頁、偵查卷第5至6頁、本院卷第30至33頁
      。按檢察官、被告均同意採用證人於警詢中之陳述為本案
      證據），核與證人即被告、告訴人之子甲○○於警詢、檢
      察官偵訊及本院審理時證述「被告是我爸爸，丙○○是我
      的媽媽。被告與丙○○於94年、95年間常常吵架。94年間
      ，在宜蘭縣員山鄉○○路○段689巷2號住處，我曾親耳聽
      到被告對丙○○說『要一命抵三命』，當時被告與丙○○
      正在吵架，被告對丙○○說上開話語時的口氣不太好。95
      年間，在宜蘭縣宜蘭市鎮○○路32巷3號住處，我曾經聽到
      被告對丙○○說『上、下班要小心一點」的話，我總共聽
      到3次，被告對丙○○說上開話語時的口氣不太好，有時
      候是在吵架的時候講的。95年間，在宜蘭縣宜蘭市鎮○○
      路32巷3號住處，我曾經聽到被告對丙○○說『你一個禮
      拜以後小心一點』的話，被告對丙○○說上開話語時的口
      氣不太好。95年10月17日檢察官開庭訊問前，我在宜蘭縣
      宜蘭市鎮○○路32巷3號住處，曾經聽到被告對丙○○說『
      妳要撤銷告訴，不然就要讓妳好看」的話，被告對丙○○
      說上開話語時的口氣不太好。」之情節（見警卷第8至10
      頁、偵卷第6至7頁、本院卷第34至36頁。按檢察官、被告
      均同意採用證人於警詢中之陳述為本案證據）；證人即告
      訴人之女丁○○於警詢、檢察官偵訊及本院審理時證述「
      被告曾經是我的繼父，丙○○是我的媽媽。95年間我有看
      過被告與丙○○吵架。95年7月12日晚上11點，在宜蘭縣
      宜蘭市鎮○○路32巷3號住處，我有聽到被告對丙○○說『
      上、下班小心一點』的話，當時被告與丙○○正在起爭執
      ，被告對丙○○說上開話語時的口氣不好，當時我覺得被
      告是在恐嚇丙○○。95年7月22日下午2點，在宜蘭縣宜蘭
      市鎮○○路32巷3號住處，我有聽到被告對丙○○說『妳上
      、下班小心一點，讓我抓狂以後什麼事都做得出來』的話
      ，當時被告與丙○○正在起爭執，被告對丙○○說上開話
      語時的口氣不好。95年9月1日，在宜蘭縣宜蘭市鎮○○路3
      2巷3號住處，我有聽到被告對丙○○說『一個禮拜以後小
      心一點』的話，當時被告與丙○○正在起爭執，被告對丙○○說上開話語時的口氣不好。95年8月份，在宜蘭縣宜
      蘭市鎮○○路32巷3號住處，我有聽到被告對丙○○說『上
      下班要小心一點』類似的話，當時被告是用很兇的口氣對
      丙○○說話。」之情節（見警卷第11至13頁、偵卷第7至8
      頁、本院卷第37至39頁。按檢察官、被告均同意採用證人
      於警詢中之陳述為本案證據）之情節，均相符合，並有乙○○個人戶籍資料查詢單一件在卷可稽。依此，自堪認定
      被告確有於事實欄（一）至（六）所列之時、地，對於其
      妻丙○○稱「要讓妳沒有機會上法院，我一條命抵妳們三
      條命（意指丙○○及其子女林浩寧、丁○○三條命）」、
      「妳上、下班小心一點」、「妳上、下班小心一點，讓我
      抓狂以後什麼事都做得出來」、「妳一個禮拜以後小心一
      點」、「如果不撤銷，就要讓妳好看」等語之事實，被告
      空言否認前揭證人證詞之真實性，辯稱「伊沒有對丙○○
      說『以一命抵三命』、『如果不撤銷告訴，就要讓妳好看
      』。」云云，自不足採。
（二）其次，被告乙○○對於告訴人丙○○恫嚇稱「要讓妳沒有
      機會上法院，我一條命抵妳們三條命（意指丙○○及其子
      女林浩寧、丁○○三條命）」、「妳上、下班小心一點」
      、「妳上、下班小心一點，讓我抓狂以後什麼事都做得出
      來」、「妳一個禮拜以後小心一點」、「如果不撤銷，就
      要讓妳好看」等語，依社會一般觀念衡量，前揭舉止應係
      基於恐嚇意思所為加惡害於生命、身體之通知，並足使人
      生畏怖心。被告雖辯稱「我告訴丙○○『妳上、下班要小
      心一點』、『一個禮拜以後小心一點』，是因為是關心她
      ，並不是恐嚇她。」云云，然自94年開始，被告與告訴人
      間之情感即已不睦，二人時常發生爭吵之事實，業據被告
      坦承不諱，且依前揭證人之證詞，可知被告均係於與告訴
      人爭吵時，被告才講上開話語，且被告當時講話之口氣不
      好，衡情被告講上開話語之動機自非出於關心告訴人。況
      且，告訴人丙○○亦已證稱「伊聽被告講上開言語，伊會
      害怕。」等語明確（見本院卷第31至33頁）。是被告乙○○上開所為自均屬恐嚇行為，且足令人心生畏怖，致生危
      害於安全甚明。被告辯稱「是關心丙○○，不是恐嚇丙○○」云云，顯屬事後卸責之詞，諉無足取。
（三）綜上所述，本件事證已臻明確，被告恐嚇之犯行均堪予認
      定，均應依法論科。
二、被告犯事實欄（一）所示之行為後，刑法業於95年7月1日修
    正生效施行，於新刑法施行後，應適用新刑法第2條第1項之
    規定，為「從舊從輕」之比較，且於比較時應就罪刑有關之
    共犯、未遂犯、想像競合犯、牽連犯、連續犯、結合犯，以
    及累犯加重、自首減輕暨其他法定加減原因與加減比例等一
    切情形，本於統一性及整體性原則，綜其全部罪刑之結果而
    為比較。本件被告所犯事實欄（一）之犯行，涉及法律變更
    之部分經附表所示比較新舊刑法之結果，新刑法未較有利於
    被告，依新刑法第2條第1項前段規定，自應適用行為時即較
    有利於被告之舊刑法。故核被告此部分之所為係犯95年7月1
    日修正生效前刑法第305條之恐嚇危害安全罪。又被告前因
    因竊盜案件，經本院以91年度易字第589號判決判處有期徒
    刑六月，如易科罰金以銀元三百元（即新臺幣九百元）折算
    一日確定，甫於92年3月3日易科罰金執行完畢之事實，有卷
    附之臺灣高等法院被告前案紀錄表一件可資參照，其於有期
    徒刑之執行完畢後，五年以內再犯有期徒刑以上之事實欄（
    一）所示之罪，為累犯，應依95年7月1日修正生效前刑法第
    47條之規定，加重其刑。
三、另核被告如事實欄（二）至（六）之所為，分係犯現行刑法
    第305條之恐嚇危害安全罪（共五罪）。又被告甫於92年3月
    3日易科罰金執行有期徒刑完畢之事實，已見前述，其於有
    期徒刑之執行完畢後，五年以內故意再犯有期徒刑以上之事
    實欄（二）至（六）所示之各罪（共五罪），均為累犯，均
    應依現行刑法第47條第1項之規定，加重其刑。
四、被告所犯事實欄（一）至（六）之罪，容有相當之時間間隔
    ，且均係因故與告訴人發生爭吵後，方為上開犯行，其顯非
    基於於同一恐嚇犯意接續為之，其犯意各別，行為互殊，自
    應予分論併罰。
五、爰審酌被告之素行、智識程度；犯罪之動機、目的、手段；
    屢次出言恐嚇其配偶，造成被害人身心不安，惡性非輕，且
    犯後猶飾詞否認犯行，本應予以嚴懲，惟念及其已取得被害
    人之諒解（見本院卷第33頁）及被害人身心所受傷害等一切
    情狀，分別量處如主文所示之刑，其中事實欄（一）之罪部
    分，並依95年7月1日修正生效前之刑法第41條第1項前段及
    罰金罰鍰提高標準條例第2條規定，諭知易科罰金之折算標
    準；其中事實欄（二）至（六）之罪部分（共五罪），則均
    依現行刑法第41條第1項前段規定，諭知易科罰金之折算標
    準。另並合併定其上開六罪之應執行刑為拘役一百二十日，
    且依95年7月1日修正生效前之刑法第41條第1項前段及罰金
    罰鍰提高標準條例第2條規定，諭知易科罰金之折算標準【
    按：定執行刑之立法意旨，一方面為執行刑之便利，他方面
    係為被告之利益，本件被告先後犯事實欄（一）至（六）之
    罪，均得易科罰金，而其中事實欄（一）之罪因行為在95年
    7月1日刑法第41條第1項前段及罰金罰鍰提高標準條例第2條
    修正生效前，且事實欄（一）至（六）之罪所定之執行刑為
    有期徒刑六月以下，則其易科罰金之標準，自應擇有利受刑
    人之折算標準，即依95年7月1日修正生效前之刑法第41條第
    1項前段及罰金罰鍰提高標準條例第2條之規定，以銀元三百
    元（即新臺幣九百元）折算一日（參見臺灣高等法院暨所屬
    法院因應新修正刑法座談會問題十三第5號子題三之研討結
    論及最高法院84年台非字第452號判決意旨）。】
據上論斷，應依刑事訴訟法第284條之1、第299條第1項前段，現
行刑法第2條第1項前段，95年7月1日修正生效前刑法第305條、
第47條、第41條第1項前段，罰金罰鍰提高標準條例第1條前段，
95年7月1日修正生效前罰金罰鍰提高標準條例第2條，現行法規
所定貨幣單位折算新臺幣條例第2條，刑法施行法第1條之1，現
行刑法第305條、第47條第1項、第41條第1項前段、第51條第6款
，判決如主文。
本案經檢察官吳志成到庭執行職務。
中　　華　　民　　國　　96　　年　　6　　月　 　15　　日
                  刑事第三庭法  官  劉家祥
以上正本證明與原本無異。
如不服本判決應於收受本判決後10日內向本院提出上訴書狀，其
未敘述上訴理由者，並得於提起上訴後10日內向本院補提理由書
狀(均須按他造當事人之人數附繕本)「切勿逕送上級法院」。
                            書記官  邱淑秋
中　　華　　民　　國　　96　　年　　6 　　月　　20　　日
附錄本案論罪科刑法條全文：
刑法施行法第1條之1
中華民國九十四年一月七日刑法修正施行後，刑法分則編所定罰
金之貨幣單位為新臺幣。
九十四年一月七日刑法修正時，刑法分則編未修正之條文定有罰
金者，自九十四年一月七日刑法修正施行後，就其所定數額提高
為三十倍。但七十二年六月二十六日至九十四年一月七日新增或
修正之條文，就其所定數額提高為三倍。
刑法第305條
以加害生命、身體、自由、名譽、財產之事，恐嚇他人致生危害
於安全者，處 2 年以下有期徒刑、拘役或 3 百元以下罰金。
